【裁判字號】    98,訴,431
【裁判日期】    981228
【裁判案由】    違反稅捐稽徵法
【裁判全文】
臺灣桃園地方法院刑事判決               98年度訴字第431號
公  訴  人  臺灣桃園地方法院檢察署檢察官
被      告  丁○○
被      告  甲○○
被      告  丙○○
上一被告選  鄭克盛律師
任辯護人
上列被告因違反稅捐稽徵法等案件，經檢察官聲請以簡易判決處
刑（96年度偵字第25851 號），本院認不宜以簡易判決處刑，改
依通常程序審理，判決如下：
    主  文
甲○○公司負責人為納稅義務人，以不正當方法逃漏稅捐，共貳
罪，各處有期徒刑月，如易科罰金，均以銀元佰元即新臺幣
玖佰元折算壹日，均減為有期徒刑壹月又拾伍日，如易科罰金，
均以銀元佰元即新臺幣玖佰元折算壹日。應執行有期徒刑貳月
，如易科罰金，以銀元佰元即新臺幣玖佰元折算壹日，緩刑貳
年。
丁○○、丙○○均公司負責人為納稅義務人，以不正當方法逃漏
稅捐，各處有期徒刑月，如易科罰金，均以銀元佰元即新臺
幣玖佰元折算壹日，均減為有期徒刑壹月又拾伍日，如易科罰金
，均以銀元佰元即新臺幣玖佰元折算壹日，均緩刑貳年。
    事  實
一、丁○○係鴻柏科技有限公司（下稱鴻柏公司）之實際負責人
    ，並擔任總經理一職，實際負責鴻柏公司業務之經營；甲○○係聯網媒體科技股份有限公司（下稱聯網公司）之實際負
    責人，負責聯網公司之經營及人事、財務等業務；丙○○係
    捷達威數位科技股份有限公司（下稱捷達威公司）之名義及
    實際負責人，上開公司均為稅捐稽徵法之納稅義務人。渠等
    均明知各所負責之公司與宏煒國際有限公司（下稱宏煒公司
    ，負責人乙○○所涉幫助逃漏稅捐等罪嫌，另行審結）間並
    無實際進貨事實，竟均各基於以不正當方法逃漏稅捐之犯意
    ，分別於如附表所示發票日期，自宏煒公司取得如附表所示
    不實之統一發票充當進項憑證，再於「營業人銷售額與稅額
    申報書」填載上開不實進項金額，持向稅捐機關申報扣抵銷
    項稅額，各以此不正當方法逃漏如附表所示之營業稅額。
二、案經財政部臺灣省北區國稅局暨法務部調查局桃園縣調查站
    移送臺灣桃園地方法院檢察署檢察官偵查後聲請簡易判決處
    刑，嗣經本院裁定改依通常程序審理。
    理由
壹、程序部分：
一、按檢察官聲請以簡易判決處刑之案件，經法院認有刑事訴訟
    法第451 條之1 第4 項但書所定之情形者，應適用通常程序
    審判之，刑事訴訟法第452 條定有明文。本件被告丁○○、
    甲○○、丙○○部分經檢察官聲請簡易判決處刑，經本院認
    均合於刑事訴訟法第451 條之1 第4 項但書第1 款之情形，
    應改依通常程序審理。
二、次按被告以外之人於審判外之言詞或書面陳述，除法律有規
    定者外，不得作為證據；被告以外之人於審判外之陳述，經
    當事人於審判程序同意作為證據，法院審酌該言詞陳述或書
    面陳述作成時之情況，認為適當者，亦得為證據。當事人、
    代理人或辯護人於法院調查證據時，知有第159 條第1 項不
    得為證據之情形，而未於言詞辯論終結前聲明異議者，視為
    有前項之同意，刑事訴訟法第159 條第1 項及第159 條之5
    分別定有明文。查證人張志豪、劉勇志、林永雪、卓彩雪於
    法務部調查局所為之陳述，固均屬傳聞證據，惟檢察官及被
    告、辯護人就前揭審判外陳述之證據能力，於本院準備程序
    及審判期日時均不爭執，且迄至言詞辯論終結前亦未聲明異
    議。經核上開證據資料製作時之情況，查無違法不當或證明
    力明顯過低之瑕疵，亦認為以之作為證據應屬適當。
三、又本案認定事實所引用之文書證據，並無證據證明係公務員
    違背法定程式所取得，亦無刑事訴訟法第159 條之4 之顯有
    不可信之情況與不得作為證據之情形，本院斟酌本案卷內之
    證據並非非法取得，亦無證明力明顯過低之情形，且經本院
    於審判期日依法進行證據之調查、辯論，被告等人於訴訟上
    之程序權即已受保障，故前揭各該證據，亦均得採為證據，
    合先敘明。
貳、實體部分：
一、前揭犯罪事實，業據被告丁○○、甲○○、丙○○於本院審
    理時供認不諱（見本院98年12月14日審判筆錄），並經證林
    永雪、卓彩雪於法務部調查局詢問時供證明確（見桃園地方
    法院檢察署他字第3867號卷(三)第376 、390 、391 頁）。又
    宏煒公司自92年9 月起至94年2 月止，並無營業事實，惟取
    得瑞獅國際行銷股份有限公司等6 家公司進項發票張數51張
    ，金額總計174,813,404 元，異常比例為97.1% ，銷項去路
    開立發票總計209 張，銷售額總計180,480,867 元，顯涉嫌
    虛設行號等情，亦有財政部臺灣省北區國稅局桃園縣分局涉
    嫌虛設行號簽報單及相關資料可憑，復經證人張志豪、劉勇
    志於法務部調查局詢問時供證明確（見桃園地方法院檢察署
    他字第3867號卷(二)第287 至292 頁、同卷(三)第323 至327 頁
    ），足見宏煒公司為虛設行號，被告等人所負責之上開公司
    自無從向宏煒公司進貨，附表所示之發票自為不實進項憑證
    ，此外復有財政部臺灣省北區國稅局查緝案件稽查報告之專
    案申請調檔統一發票查核名冊、桃園縣分局95年3 月14日北
    區國稅桃縣三字第09500062 52 號函覆宏煒公司基本資料查
    詢、公司變更登記表、公司章程、營業稅稅籍資料查詢作業
    等文件（見上開他字第3867號卷(一)第16、17、21至144 頁）
    、宏煒公司申報書、營業稅年度資料查詢、財政部臺灣省北
    區國稅局營業人進銷項交易對象彙加明細表、專案申請調檔
    統一發票查核名冊（見上開他字第3867號卷(二)第172 至178
    頁、第209 至214 、227 、24 1、245 、248 、259 、273
    頁）、宏煒公司銷貨憑單（見上開他字卷(三)第431 、433 頁
    ）、宏煒公司開立予捷達威公司之統一發票影本（見桃園地
    方法院檢察署他字第3867號卷(四)第449 、450 頁）、財政部
    臺灣省北區國稅局97年4 月3 日北區國稅審四字第09700185
    49號函覆宏煒公司涉案期間各任負責人開立不實統一發票明
    細及下游營業人營業狀況表（見上開偵字第25851 號卷(二)第
    196 、197 頁）等件在卷可資佐證，足徵被告等人自白與事
    實均相符。綜上所述，本件事證明確，上開被告等人犯行均
    堪認定，應依法論科。
二、按被告等人行為後，刑法業於94年2 月2 日修正公布，並於
    95年7 月1 日施行，而修正前刑法第33條第5 款原規定：「
    罰金：1 元以上」，依罰金罰鍰提高標準條例第1 條前段規
    定提高10倍，及現行法規所定貨幣單位折算新台幣條例第2
    條換算為新臺幣結果，為30元以上，而修正後則規定：「罰
    金：新臺幣1 千元以上，以百元計算之」，已將科處罰金之
    最低額提高至新臺幣1 千元以上，就法定刑最低罰金部分，
    修正後之規定顯非較有利於被告，故依修正後刑法第2 條第
    1 項前段規定，此部分應適用修正前刑法第33條第5 款之規
    定。查被告丁○○係鴻柏公司實際負責人，並擔任總經理一
    職，實際負責鴻柏公司業務之經營；被告甲○○則係聯網媒
    體科技股份有限公司之實際負責人，實際負責聯網公司之經
    營及人事、財務等業務；被告丙○○係捷達威公司之名義及
    實際負責人，均係公司法第8 條規定所稱之公司負責人，是
    核被告丁○○、甲○○、丙○○所為，均係犯稅捐稽徵法第
    47 條 第1 款、第41條之公司負責人為納稅義務人以不正當
    之方法逃漏稅捐罪。又鴻柏公司、聯網公司、捷達威公司於
    如附表所示每期申報營業稅時均1 次申報如附表所示之多張
    不實統一發票，鴻柏公司藉以逃漏93年9 至10月之營業稅、
    聯網公司藉以逃漏93年9 至10月及11至12月之營業稅、捷達
    威公司逃漏93年11月之營業稅，均各僅論以一罪。又按稅捐
    稽徵法第47條第1 款之規定，係將納稅義務人公司之責任，
    基於刑事政策之考慮，於其應處徒刑範圍，轉嫁於公司之負
    責人，故於此情形受罰之公司負責人，乃屬「代罰」，其既
    非逃漏稅捐之納稅義務人，當無逃漏稅捐之犯意可言，是公
    司以不正當方法逃漏稅捐，縱由該公司負責人代表公司為之
    ，究非屬於公司負責人本身之犯罪行為，自無修正前刑法連
    續犯規定之適用，是被告甲○○以如附表所示93年9 至12月
    不實之統一發票充當進項憑證，而先後於93年11月、94年1
    月向稅捐機關申報逃漏該2 期之營業稅（按取得統一發票開
    立日期，依營業稅法規定，以每2 個月為1 期，於次期開始
    15日內，即93年3 月申報93年1 、2 月份營業稅，依此類推
    ），應分論併罰。爰審酌被告等人以收取虛開發票方式逃漏
    稅捐，影響國家課稅之正確性及公平性，兼衡本件逃漏營業
    稅之金額，及被告犯後均坦認犯行，態度尚佳，及其等犯罪
    動機、手段、智識程度等一切情狀，分別量處如主文所示之
    宣告刑，又被告等人犯罪時間均在96年4 月24日以前，合於
    中華民國96年罪犯減刑條例之減刑要件，所犯上開各罪均依
    該條例規定減其等宣告刑2 分之1 。再又被告等人行為時之
    刑法第41條第1 項前段規定：「犯最重本刑為5 年以下有期
    徒刑以下之刑之罪，而受6 個月以下有期徒刑或拘役之宣告
    ，因身體、教育、職業、家庭之關係或其他正當事由，執行
    顯有困難者，得以1 元以上3 元以下折算1 日易科罰金。」
    ，而易科罰金之折算標準，依修正前罰金罰鍰提高標準條例
    第2條 前段（現已刪除）規定，就其原定數額提高為100 倍
    折算1 日，則被告行為時之易科罰金折算標準，應以銀元
    100 元以上300 元以下之數額折算1 日，經換算為新臺幣後
    ，則應以新臺幣300 元以上900 元以下折算1 日。惟95年7
    月1 日修正公布施行之刑法第41條第1 項前段則規定：「犯
    最重本刑為5 年以下有期徒刑以下之刑之罪，而受6 個月以
    下有期徒刑或拘役之宣告者，得以新臺幣1 千元、2 千元或
    3 千元折算1 日易科罰金。」，同日並廢除罰金罰鍰提高標
    準條例第2 條之規定，亦即係以新台幣1, 000元、2,000 元
    或3,000 元折算1 日，經比較結果，修正後之規定顯非較有
    利於被告，是依現行刑法第2 條第1 項前段規定，被告等人
    所犯上開各罪應依95年7 月1 日修正施行前刑法第41條第1
    項前段、修正前罰金罰鍰提高標準條例第2 條規定，均諭知
    易科罰金之折算標準。另被告甲○○所犯上開2 罪均係於95
    年7 月1 日之前犯之，而刑法第51條亦經修正，修正前刑法
    第51條規定：「數罪併罰，分別宣告其罪之刑，依左列各款
    定其應執行者：」，其中第5 款規定：「宣告多數有期徒刑
    者，於各刑中之最長期以上，各刑合併之刑期以下，定其刑
    期。但不得逾20年」，修正後刑法第51條第5 款規定：「宣
    告多數有期徒刑者，於各刑中之最長期以上，各刑合併之刑
    期以下，定其刑期。但不得逾30年」，比較結果，修正後刑
    法並非較有利於行為人，依現行刑法第2 條第1 項前段之規
    定，應依修正前刑法第51條第5 款規定，就被告甲○○所犯
    上開2 罪定其應執行之刑。
三、末查被告丁○○、甲○○、丙○○等人前均未曾因故意犯罪
    受有期徒刑以上刑之宣告，有卷附臺灣高等法院被告前案紀
    錄表可稽，其等因一時失慮致犯本罪，且犯後均坦承犯行，
    深知悔悟，本院認其等經此次科刑教訓後，當知所警惕，應
    無再犯之虞，因認對其等所受宣告之刑，以暫不執行為適當
    ，分別併予宣告緩刑如主文所示，以啟自新。
四、至移送併辦部分（臺灣士林地方法院檢察署97年度偵字第14
    85號）以被告丁○○係納稅義務人鴻柏公司實際負責人，為
    商業會計法之商業負責人及稅捐稽徵法之公司負責人。竟基
    於逃漏營業稅之犯意，於92年11、12月間，明知鴻柏公司並
    未向捷輝利企業有限公司進貨，竟透過真實姓名、年籍不詳
    之黃姓男子，自捷輝利公司取得虛開之不實之統一發票共13
    紙，金額合計767 萬9,807 元，並持向稅捐稽徵機關申報扣
    抵銷項稅額，以此不正當方法逃漏營業稅捐共計38萬3,993
    元，足以生損害於鴻柏公司及稅捐稽徵機關稅捐稽徵之正確
    性，因認被告丁○○涉犯稅捐稽徵法第41條罪嫌而移送本院
    併辦。惟按稅捐稽徵法第47條第1 款之規定，係將納稅義務
    人公司之責任，基於刑事政策之考慮，於其應處徒刑範圍，
    轉嫁於公司之負責人，故於此情形受罰之公司負責人，乃屬
    「代罰」，其既非逃漏稅捐之納稅義務人，當無逃漏稅捐之
    犯意可言，是公司以不正當方法逃漏稅捐，縱由該公司負責
    人代表公司為之，究非屬於公司負責人本身之犯罪行為，自
    無修正前刑法連續犯規定之適用，已如前述，是被告丁○○
    縱有如移送併辦意旨所指於92年11、12月間取得捷輝利公司
    所開立不實之統一發票充當進項憑證據以申報營業稅之事實
    ，然依營業稅法規定，其自捷輝利公司取得92年11、12月之
    不實統一發票與本案自宏煒公司取得93年9 、10月之不實統
    一發票，申報營業稅之期間相距近1 年（以每2 月申報1 次
    營業稅，即相距6 期申報期間），依前述稅捐稽徵法第41條
    之罪既屬代罰性質，公司負責人無由成立連續犯之可能，自
    應分論併罰，是移送併辦之犯罪事實，與本案犯行既無裁判
    上一罪或實質上一罪關係，本院無從併予審酌，應退由檢察
    官另行依法處理，末此敘明。
據上論斷，應依刑事訴訟法第452 條、第299 條第1 項前段，稅
捐稽徵法第47條第1 款、第41條，刑法第2 條第1 項前段、第11
條前段、第74條第1 項第1 款，修正前刑法第41條第1 項前段、
第51條第5 款，修正前罰金罰鍰提高標準條例第2 條，中華民國
96年罪犯減刑條例第2 條第1 項第3 款、第7 條、第9 條，判決
如主文。
本案經檢察官徐文豪到庭執行職務。
中    華    民    國    98    年    12    月    28    日
                  刑事第八庭審判長法  官  林惠霞
                                  法  官  葉藍鸚
                                  法  官  呂綺珍
以上正本證明與原本無異。
如不服本判決應於收受判決後10日內向本院提出上訴書狀，並應
敘述具體理由。其未敘述上訴理由者，應於上訴期間屆滿後20日
內向本院補提理由書 (均須按他造當事人之人數附繕本)「 切勿
逕送上級法院」。
                                  書記官  蔡紫凌
中    華    民    國    98    年    12    月    28    日
附表：
  一、鴻柏公司取得之不實發票部分（丁○○）：
┌──┬────┬─────┬─────┬──────┐
│編號│發票日期│發票號碼  │發票金額  │逃漏營業稅額│
│    │        │          │（新臺幣）│（新臺幣）  │
├──┼────┼─────┼─────┼──────┤
│1   │93年9 月│BU00000000│300,000元 │15,000元    │
├──┼────┼─────┼─────┼──────┤
│2   │93年9 月│BU00000000│238,900 元│11,945元    │
├──┼────┼─────┼─────┼──────┤
│3   │93年10月│BU00000000│350,700元 │17,535元    │
├──┼────┼─────┼─────┼──────┤
│4   │93年10月│BU00000000│525,000元 │26,250元    │
├──┼────┼─────┼─────┼──────┤
│合計│4張     │          │1,414,600 │70,730元（聲│
│    │        │          │元        │請簡易處刑書│
│    │        │          │          │誤載為70,739│
│    │        │          │          │元，應予更正│
│    │        │          │          │）          │
└──┴────┴─────┴─────┴──────┘
 二、聯網公司取得之不實發票部分（甲○○）：
┌──┬────┬─────┬─────┬──────┐
│編號│發票日期│發票號碼  │發票金額  │逃漏營業稅額│
│    │        │          │（新臺幣）│（新臺幣）  │
├──┼────┼─────┼─────┼──────┤
│1   │93年9 月│BU00000000│900,000元 │45,000元    │
├──┼────┼─────┼─────┼──────┤
│2   │同上    │BU00000000│900,000元 │45,000元    │
├──┼────┼─────┼─────┼──────┤
│3   │同上    │BU00000000│900,000元 │45,000元    │
├──┼────┼─────┼─────┼──────┤
│4   │93年10月│BU00000000│900,000元 │45,000元    │
├──┼────┼─────┼─────┼──────┤
│5   │同上    │BU00000000│900,000 元│45,000元    │
├──┼────┼─────┼─────┼──────┤
│6   │同上    │BU00000000│700,000 元│35,000元    │
├──┼────┼─────┼─────┼──────┤
│7   │93年11月│CU00000000│450,000元 │22,500元    │
├──┼────┼─────┼─────┼──────┤
│8   │同上    │CU00000000│378,000元 │18,900元    │
├──┼────┼─────┼─────┼──────┤
│9   │同上    │CU00000000│467,000元 │23,350元    │
├──┼────┼─────┼─────┼──────┤
│10  │同上    │CU00000000│512,000 元│25,600元    │
├──┼────┼─────┼─────┼──────┤
│11  │同上    │CU00000000│488,000 元│24,400元    │
├──┼────┼─────┼─────┼──────┤
│12  │93年12月│CU00000000│478,000元 │23,900元    │
├──┼────┼─────┼─────┼──────┤
│13  │同上    │CU00000000│535,000元 │26,750元    │
├──┼────┼─────┼─────┼──────┤
│14  │同上    │CU00000000│535,000 元│26,750元    │
├──┼────┼─────┼─────┼──────┤
│15  │同上    │CU00000000│500,000元 │25,000元    │
├──┼────┼─────┼─────┼──────┤
│16  │同上    │CU00000000│392,000 元│19,600元    │
├──┼────┼─────┼─────┼──────┤
│合計│16張    │          │9,935,000 │496,750 元（│
│    │        │          │元        │聲請簡易處刑│
│    │        │          │          │書誤載為135,│
│    │        │          │          │000 元，應予│
│    │        │          │          │更正）      │
└──┴────┴─────┴─────┴──────┘
 三、捷達威公司取得之不實發票部分（丙○○）：
┌──┬────┬─────┬─────┬──────┐
│編號│發票日期│發票號碼  │發票金額  │逃漏營業稅額│
│    │        │          │（新臺幣）│（新臺幣）  │
├──┼────┼─────┼─────┼──────┤
│1   │93年11月│CU00000000│400,000元 │20,000元    │
├──┼────┼─────┼─────┼──────┤
│2   │93年11月│CU00000000│400,000 元│20,000元    │
├──┼────┼─────┼─────┼──────┤
│3   │93年11月│CU00000000│400,000元 │20,000元    │
├──┼────┼─────┼─────┼──────┤
│合計│3張     │          │1,200,000 │60,000元（聲│
│    │        │          │元        │請簡易處刑書│
│    │        │          │          │誤載為4 萬元│
│    │        │          │          │，應予更正）│
└──┴────┴─────┴─────┴──────┘
附錄本案論罪科刑法條：
稅捐稽徵法第47條
本法關於納稅義務人、扣繳義務人及代徵人應處徒刑之規定，於
左列之人適用之：
一  公司法規定之公司負責人。
稅捐稽徵法第41條
納稅義務人以詐術或其他不正當方法逃漏稅捐者，處5 年以下有
期徒刑、拘役或科或併科新台幣6 萬元以下罰金。

司法院資訊處製作；財團法人民間司法改革基金會備份。
